臺灣高等法院臺中分院刑事判決　　　 100年度上易字第1467號
上　訴　人
即　被　告　連洧靖
上列上訴人即被告因違反家庭暴力防治法等案件，不服臺灣彰化
地方法院100年度易字第815號中華民國100年9月9日第一審判決
（起訴案號：臺灣彰化地方法院檢察署100年度偵字第5414號）
，提起上訴，本院判決如下：
    主  文
原判決撤銷。
連洧靖犯違反保護令罪，處有期徒刑月，如易科罰金，以新臺
幣壹仟元折算壹日。
    事  實
一、連洧靖係洪宥婕之夫，具有家庭暴力防治法第3條第1款所定
    之家庭成員關係。連洧靖明知其經臺灣彰化地方法院於民國
    （下同）100年2月23日，以100年度家護字第59號核發民事
    通常保護令，裁定令其於保護令有效期間10月內，不得對洪
    宥婕實施身體或精神上不法侵害之行為，且不得對於洪宥婕
    為騷擾、跟蹤、通話之行為。詎連洧靖於100年3月6日收受
    上開通常保護令後，於100年6月20日上午10時10分許，騎乘
    機車行經彰化縣和美鎮○○路○段107號附近巷口時，遇見亦
    在該巷口停等紅燈之洪宥婕，即騎乘機車至洪宥婕身側，詢
    問洪宥婕欲前往何處，因見洪宥婕不予理睬，且將機車調頭
    駛離，連洧靖竟基於違反該保護令之犯意，騎乘其機車跟隨
    在洪宥婕之機車後方，進而逼近洪宥婕之機車，將洪宥婕之
    機車攔下，洪宥婕見狀，乃棄車逃向位於彰化縣和美鎮○○
    路○段155號之嬰兒用品店內，將該店之玻璃門反鎖，並打電
    話向家人求救，連洧靖即將洪宥婕之機車牽往該嬰兒用品店
    門口，推倒在地，以腳踹之，再牽起該機車，棄置在對面之
    水溝處，致該機車受有損壞（毀損部分業已和解，未據告訴
    ），隨即又返回上開嬰兒用品店門口，要求該店家開門，因
    該店家不想招惹事端，遂開門讓連洧靖進入店內，連洧靖進
    入店內後即開始尋找追逐洪宥婕，並質問洪宥婕要去哪裡，
    洪宥婕逃出店外，仍遭連洧靖抓住，雙方發生拉扯，連洧靖
    將洪宥婕推倒在地，造成洪宥婕受有上唇、人中多處挫裂傷
    、右肘、右大拇指（起訴書誤載為左肘、左大拇指）多處瘀
    挫傷、兩側膝部多處挫擦傷之傷害，而對洪宥婕實施身體上
    及精神上之不法侵害與騷擾之行為，而違反前揭民事通常保
    護令之規定。
二、案經洪宥婕訴由彰化縣警察局和美分局報請臺灣彰化地方法
    院檢察署檢察官偵查起訴。
    理  由
一、按被告以外之人（包括證人、鑑定人、告訴人、被害人及共
    同被告等）於審判外之陳述雖不符刑事訴訟法第159條之1至
    之4等四條之規定，而經當事人於審判程序同意作為證據，
    法院審酌該言詞陳述或書面陳述作成時之情況，認為適當者
    ，亦得為證據；當事人、代理人或辯護人於法院調查證據時
    ，知有刑事訴訟法第159條第1項不得為證據之情形，而未於
    言詞辯論終結前聲明異議者，視為有前項之同意，同法第15
    9條之5定有明文。立法意旨在於傳聞證據未經當事人之反對
    詰問予以核實，原則上先予排除。惟若當事人已放棄反對詰
    問權，於審判程序中表明同意該等傳聞證據可作為證據；或
    於言詞辯論終結前未聲明異議，基於尊重當事人對傳聞證據
    之處分權，及證據資料愈豐富，愈有助於真實發見之理念，
    且強化言詞辯論主義，使訴訟程序得以順暢進行，上開傳聞
    證據亦均具有證據能力。查檢察官、被告對於本案卷內相關
    證人之證述、文書卷證資料，有何不得為證據之情形，並未
    於原審及本院言詞辯論終結前聲明異議，且有關本案證人之
    證述、文書卷證資料亦經原審及本院於審理期日逐一提示、
    朗讀，並告以要旨，檢察官及被告對證據資料均表示無意見
    ，本院審酌相關證人證述筆錄製成、文書卷證資料取得，並
    無證據顯示有何違背程序規定情事，依據上揭說明，均應具
    有證據能力。
二、訊據被告連洧靖固坦承有於上開時間、地點違反保護令之規
    定，攔住告訴人洪宥婕及跟隨告訴人至上開嬰兒用品店，並
    毀損告訴人之機車等情，惟矢口否認有何傷害犯行，辯稱：
    保護令係由告訴人收受，伊不知保護令之規定，且伊沒有傷
    害告訴人，是告訴人自己跌倒受傷云云。惟查：
（一）被告係告訴人之夫，具有家庭暴力防治法第3條第1款所定
      之家庭成員關係，告訴人前曾向臺灣彰化地方法院聲請核
      發通常保護令，並經臺灣彰化地方法院於100年2月23日，
      以100年度家護字第59號核發民事通常保護令，裁定命被
      告不得對被害人實施身體上或精神上不法侵害之行為，及
      不得為騷擾、跟蹤、通話之行為，保護令之有效期間為10
      月等情，有臺灣彰化地方法院上開民事通常保護令裁定影
      本1份在卷可稽（見警卷第12頁）。又該保護令，經彰化
      縣警察局和美分局警員於100年3月6日對被告執行並告知
      其不得違反保護令內容等情，亦有彰化縣警察局和美分局
      保護令執行記錄表影本、家庭暴力事件相對人說明單影本
      及家庭暴力加害人訪查紀錄表影本各1紙在卷足憑（見原
      審卷第27、29至30頁），復為被告所不爭執，是被告在
      100年3月6日即已知悉上開暫時保護令之裁定內容一節，
      應堪認定，被告於本院辯稱不知悉保護令規定云云，顯不
      可採。
（二）被告於100年6月20日上午10時10分許，騎乘機車行經彰化
      縣和美鎮○○路○段107號附近巷口時，遇見亦在該巷口停
      等紅燈之告訴人，被告即騎乘機車至告訴人身側，詢問告
      訴人欲前往何處，見告訴人不予理睬，且將機車調頭駛離
      ，被告即騎乘其機車跟隨在告訴人之機車後方，進而逼近
      告訴人之機車，將告訴人之機車攔下，告訴人見狀，乃棄
      車逃向位於彰化縣和美鎮○○路○段155號之嬰兒用品店內
      ，將該店之玻璃門反鎖，並打電話向家人求救，被告即將
      告訴人之機車牽往該嬰兒用品店門口，推倒在地，以腳踹
      之，再牽起該機車，棄置在對面之水溝處，致該機車受有
      損壞（毀損部分業已和解，未據告訴），隨即又返回上開
      嬰兒用品店門口，要求店家開門，因店家不想招惹事端，
      遂開門讓被告進入店內，被告進入店內後即開始尋找追逐
      洪宥婕，並質問告訴人要去哪裡，告訴人乃逃出店外，仍
      遭被告抓住，雙方發生拉扯，被告將告訴人推倒在地，造
      成告訴人受有上唇、人中多處挫裂傷、右肘、右大拇指（
      起訴書誤載為左肘、左大拇指）多處瘀挫傷、兩側膝部多
      處挫擦傷之傷害等事實，業據證人即告訴人洪宥婕迭於警
      、偵訊中及原審審理時指證歷歷（見警卷第6至9頁、偵卷
      第22至23頁、原審100年8月26日審判筆錄第6至10頁），
      核其前後所述一致，且與證人即告訴人之兄葉士均於原審
      審理時證稱：當天其接獲母親通知而趕到嬰兒用品店時，
      看到告訴人在全家便利商店與嬰兒用品店之間的電線桿，
      全身都是傷，有流血，其便先載告訴人到派出所去報案，
      其到現場時，看到告訴人哭得很傷心，又有受傷，所以當
      下想要帶告訴人趕快離開，沒有想那麼多，沒有注意到被
      告有無在現場，其詢問告訴人，告訴人說她被被告打，當
      時其不曉得被告走到何處，報案之後，因為告訴人說她的
      機車在嬰兒用品店的水溝旁，其返回現場要幫告訴人牽機
      車時，被告已經將告訴人之機車牽起來，牽往全家便利商
      店，其便將被告攔下來，因為其有通知警察到現場處理等
      語（見原審100年8月26日審判筆錄第至12頁）相符，並有
      道周醫療社團法人道周醫院受理家庭暴力事件驗傷診斷書
      1紙、電信查詢資料4份、彰化縣警察局和美分局100年8月
      14日函及所檢附之現場圖1紙、現場照片4幀、監視錄影翻
      拍照片9幀、員警職務報告1紙在卷可資佐證（見警卷第14
      至15頁、原審卷第12至26、32、47至58頁）。參以被告亦
      自承：伊有將告訴人之機車推倒，毀損部分有賠償修理費
      ，伊於案發當日遇見告訴人時，告訴人要伊不要跟著她，
      告訴人將機車調頭駛離，伊有騎機車跟著告訴人，並以機
      車靠近逼使告訴人停車，告訴人乃丟下機車，跑到對面嬰
      兒用品店，伊將告訴人之機車騎去嬰兒用品店前，在外面
      等告訴人出來，但告訴人不知道在怕什麼，不敢出來，後
      來是嬰兒用品店老闆開門，伊才進去店裡找告訴人時，告
      訴人在店內一直閃躲伊，伊便在後面追告訴人，並質問告
      訴人要去哪裡，後來告訴人就跑出店外等情（見原審100
      年8月16日審判筆錄第4至5頁），且有和解書1紙在卷足憑
      （見原審卷第61頁），足徵被告當時之脾氣非屬平和，實
      有可能於追逐告訴人之過程中，失控傷害告訴人，雖被告
      於本院聲請調取監視器畫面，證明被告未傷害告訴人，惟
      監視器畫面，業經拍照附卷如上，且依上開告訴人之指述
      及證人葉士均證述以及道周醫療社團法人道周醫院受理家
      庭暴力事件驗傷診斷書已足證明被告傷害犯行，本院認並
      無再調取監視器畫面之必要，附此敘明。綜合上情，證人
      即告訴人洪宥婕之上開證言應屬真實而可採信。從而，本
      案事證明確，被告前開所辯不足採信，其確有違反保護令
      及傷害之犯行，堪以認定。
四、按家庭暴力防治法所稱之「家庭暴力」，係指家庭成員間實
    施身體或精神上不法侵害之行為，該法第2條第1款定有明文
    。是核被告所為，各係犯家庭暴力防治法第61條第1款、第2
    款之違反保護令罪，及家庭暴力防治法第2條第2款、刑法第
    277條第1項之傷害罪，屬家庭暴力罪。檢察官於起訴書內雖
    未論及被告有以毀損告訴人機車之方式實施精神上不法侵害
    及騷擾行為等情，然此情既經調查明確，復與起訴事實為同
    一事實，本院自應一併審理，附此敘明。被告於同一時、地
    違反本件民事通常保護令之裁定，而同時違反家庭暴力防治
    法第61條所規定之兩款裁定內容，仍只構成1違反保護令罪
    。又被告基於一實施家庭暴力行為，而觸犯上開2罪名，係
    屬想像競合犯，應依刑法第55條之規定，從較重之違反保護
    令罪處斷。原判決認被告犯違反保護令罪之罪證明確，予以
    論罪科刑，固非無見，惟按「判決一經宣示為該判決之法院
    即應受其拘束，縱使其後發覺違誤，亦不得自行更正，此徵
    諸刑事訴訟法中並無與民事訴訟法第232條同一之規定，其
    義甚明，原審以判決之主文記載錯誤，以裁定將其更正，此
    項裁定依法自屬無效。」（最高法院二十六年諭上字第八七
    一號判例參照)，依刑法第41條第1項前段規定犯最重本刑為
    5年以下有期徒刑以下之刑之罪，而受6月以下有期徒刑或拘
    役之宣告者，得以新臺幣1千元、2千元或3千元折算一日，
    易科罰金，本件被告所犯違反保護令罪最重本刑為5年以下
    有期徒刑以下之刑之罪，原判決亦量處被告有期徒刑3月，
    更於理由欄諭知易科罰金之折算標準，惟於主文欄漏未記載
    易科罰金之折算標準，雖原審於100年9月28日對主文為裁定
    更正，惟依前開判例所示，該裁定依法自屬無效，原判決仍
    顯有違誤。被告上訴主張伊有精神疾病，並無法支付罰金及
    長期就醫，原判決未從輕量刑，並諭知緩刑或服勞動役，量
    刑顯屬過重云云，指摘原判決不當，惟被告自偵查迄原審均
    未提及有關精神疾病之陳述，於本院復未有何就醫紀錄可查
    ，對於起訴意旨及告訴人之指述，均能為極力否認並為辯解
    ，被告空言犯患有精神疾病，顯非可採。另按刑罰之量定，
    係屬法院自由裁量之職權行使，應審酌刑法第57條所列各款
    事由及一切情狀，為酌量輕重之標準，並非漫無限制；量刑
    輕重係屬事實審法院得依職權自由裁量之事項，苟已斟酌刑
    法第57條各款所列情狀而未逾越法定刑度，不得遽指為違法
    ；且在同一犯罪事實與情節，如別無其他加重或減輕之原因
    ，下級審量定之刑，亦無過重或失輕之不當情形，則上級審
    法院對下級審法院之職權行使，原則上應予尊重（最高法院
    72年臺上字第6696號、75年臺上字第7033號判例及85年度臺
    上字第2446號判決意旨參照）。經查原判決業已審酌被告無
    視通常保護令之禁令，騷擾、傷害告訴人，甚不足取，但其
    就毀損告訴人機車部分，已賠償告訴人之損失，並非毫無悔
    意等情，予以量處有期徒刑3月，而未諭知緩刑，並無何違
    誤之處。另刑法第41條第2項固規定得易科罰金而未聲請易
    科罰金者，得以提供社會勞動六小時折算一日，惟此乃屬執
    行之問題，尚無從執此認定原判決量刑不當，是被告上開上
    訴所指各節顯均無理由。雖被告上訴無理由，然原判決既有
    上開可議之處，自應由本院將原判決予以撤銷改判，爰審酌
    被告無視臺灣彰化地方法院前述通常保護令之禁令，對告訴
    人實施身體上及精神上之不法侵害行為，並騷擾告訴人，蔑
    視司法威信，所為甚不足取，惟其就毀損告訴人機車部分，
    已賠償告訴人之損失，有和解書1紙在卷可參，並非毫無悔
    意，暨斟酌其犯罪之動機、目的、手段、所生危害、僅坦認
    部分犯行之態度，及其智識程度、生活狀況等一切情狀，仍
    量處被告有期徒刑3月，並諭知易科罰金之折算標準。
據上論斷，應依刑事訴訟法第369條第1項前段、第364條、第299
條第1項前段，家庭暴力防治法第2條第2款、第61條第1款、第2
款，刑法第11條前段、第55條、第277條第1項、第41條第1項前
段，刑法施行法第1條之1，判決如主文。
本案經檢察官吳經綸到庭執行職務。
中    華    民    國   100    年    12    月    22    日
            刑事第一庭    審判長法  官  李  璋  鵬
                                法  官  劉  榮  服
                                法  官  胡  忠  文
以上正本證明與原本無異。
不得上訴。
                                書記官  廖  家  莉
中    華    民    國   100    年    12    月    22    日
附錄本案論罪科刑法條全文：
中華民國刑法第277條
（普通傷害罪）
傷害人之身體或健康者，處3年以下有期徒刑、拘役或1千元以下
罰金。
犯前項之罪因而致人於死者，處無期徒刑或7年以上有期徒刑；
致重傷者，處3年以上10年以下有期徒刑。
家庭暴力防治法第61條
違反法院依第14條第1項、第16條第3項所為之下列裁定者，為本
法所稱違反保護令罪，處3年以下有期徒刑、拘役或科或併科新
臺幣10萬元以下罰金：
一、禁止實施家庭暴力。
二、禁止騷擾、接觸、跟蹤、通話、通信或其他非必要之聯絡行
    為。
三、遷出住居所。
四、遠離住居所、工作場所、學校或其他特定場所。
五、完成加害人處遇計畫。